臺灣高等法院臺南分院刑事裁定
　　　　　　　　　　　　　　　　 94年度交抗字第113號　Ａ
抗　告　人　甲○○
上列抗告人因聲明異議案件，不服臺灣臺南地方法院中華民國94
年7月21日裁定（94年度交聲字第93號），提起抗告，本院裁定
如下：
      主      文
抗告駁回。
      理      由
一、抗告意旨略以：
（一）抗告人遭新營監理站裁決所處罰，因未預期將提出異議及
      抗告事，致疏於拍製牌照上螺絲受損之爭點近照，而僅有
      受損前後及維修過程之全車照，致無法詳細提供撤銷原處
      分與不可歸責於抗告人事由之直接因果關係照片，惟另提
      供其他間接證明資料及心證以供採信。
（二）兩造汽車擦撞時，皆於行進中，依撞擊點及對造（他車）
      汽車損傷，係左前車門連續擦損至左後車門尾端，顯見撞
      擊擦損時間長且損害不小，又兩車皆於行進中，抗告人車
      輛碰撞他車左前車門後並未馬上停止，因此僅依交通事故
      現場勘驗圖所示並不能證明撞擊點僅在保險桿右側，亦有
      相當大可能以接近正面角度撞擊後，因雙方行進方向不同
      且駕駛人方向盤左打之自然反應，造成雙方車輛事後如勘
      驗圖靜止之相對角度而誤導撞擊點，故若因此排除保險桿
      前方、懸掛牌照螺絲及保險桿變形等損害情況，亦有未當
      。抗告人提出之間接證據顯示，抗告人車輛於肇事次日，
      由富吉車業修理進行修護，其修護明細如附件一，然裁定
      書理由三、（二）所述未受明顯損傷不予採信而排除牌照
      因發生擦撞而掉落之因果關係，但真正情況是其後續維修
      保險桿部分竟仍花一萬元，顯與裁定書認知有相當出入，
      然事實係保險桿變形、螺絲斷裂鬆脫、及牌照小角度彎折
      而拆修，否則若僅止於外表保險桿擦撞，何需花到萬把元
      才能修護保險桿，依常理判斷，抗告人所提具體修護文件
      ，應足可採。
（三）裁定書理由三、（三）所述內文有誤，該對造係汽車，非
      為機車，有卷附之台南市汽車警察局處理交通事故紀錄表
      可稽，且附件照片中左邊兩片車門受損程度不輕，已達破
      損須重新板金烤漆程度，不似裁定書內文所述應非嚴重，
      因該等對造情況之橫斜向擦損力導致使抗告人汽車牌照螺
      絲鬆脫，應屬綽綽有餘，有前開修護明細可據。
（四）抗告人及汽車駕駛人住居所皆為台南縣新營市，違規時間
      及地點恰為例假日及台中縣梧棲鎮，該鎮工商活動不熱絡
      ，例假日汽車維修廠關門休息者居多，人生地不熟，無法
      於一時找到維修廠修理完竣，應無須明證。再者，行車安
      全者會準備備胎、備用電瓶、打氣機、緊急充電線、機油
      、水等，至於螺絲、螺帽、虎頭鉗、鐵絲等，按一般善盡
      管理之責者，應不會備用，其遭遇此等突發事件，按善盡
      管理人之普遍作法，僅得遍尋修車廠，故違規情事仍屬不
      可歸責於抗告人事由。
（五）抗告人從事國家公務歷四十餘年，平日無素行不良，奉公
      守法，且所有之汽車雖有二十年高齡，亦已依規定定時檢
      驗保養，善盡汽車安全維護之責，雖本案違反道路交通管
      理處罰條例等規定，惟法理外不外人情，行政處分仍應深
      究該項條例立法意旨，因此抗告人另舉相關間接證明修護
      明細，及依平日素行良好，奉公守法者所陳述之自由心證
      ，希停止本案裁定之效力另為撤銷裁決書之處罰，而為免
      罰之裁定云云。
二、原裁定以：
（一）本件抗告人即異議人甲○○並不否認其所有之車牌號碼Ｔ
      Ａ－２７８８號自用小客車，於民國（下同）九十四年一
      月九日下午二點四十分左右，有經人駕駛並在行經臺中縣
      梧棲鎮○○路與中央路之交岔路口時，遭臺中縣警察局清
      水分局警員攔查並發現該小客車有未懸掛前號牌之事實，
      且有臺中縣警察局中縣警交字第ＨＣ0000000號舉
      發違反道路交通管理事件通知單、該警察局九十四年七月
      六日清警刑字第０９４００３１０１８號函各一份及其所
      附之職務報告書一紙以及違規採證照片二張在卷足憑。因
      此，抗告人所有之上述小客車，於前述時、地，確有經人
      駕駛而未懸掛前號牌之違規事實，應尚可認定。
（二）依違規採證照片內容，可發現本件違規當時，抗告人甲○
      ○所有上開小客車之前號牌懸掛處附近，並無任何遭受其
      他車輛嚴重撞擊之明顯痕跡，且該車前號牌之原先懸掛處
      附近，亦未有任何遭受撞擊而凹陷、破損之情形。此就一
      般號牌均以螺絲鎖緊方式懸掛之常理判斷，欲將號牌予以
      撞落，其撞擊力道不僅需要相當猛烈，而且撞擊位置也必
      須在該號牌懸掛處附近，始有可能造成號牌掉落之結果。
      因此，他車與本件小客車發生撞擊並將小客車前號牌撞落
      ，且造成原先懸掛號牌處之螺絲孔嚴重變形時，該小客車
      之車前號牌懸掛處及附近車身部分，竟未受有任何明顯損
      傷，衡情其可能性應屬非高，故抗告人所辯：「該小客車
      前號牌之所以未懸掛，係因該小客車曾與他車發生擦撞而
      掉落」等情，即非無疑。
（三）再者，抗告人甲○○所有之上開小客車，於本件違規時間
      前一日，曾與機車發生擦撞等情，雖有卷附之和解書及臺
      南市警察局第一分局九十四年六月二十一日南市警一交字
      第０９４４１３２２４３０號函所附之肇事現場圖以及處
      理報告書各一紙附卷可參，然詳閱該和解書及肇事現場圖
      內容，則可發現其中均未就抗告人所有之小客車，曾因擦
      撞而受有損壞之情形而加以描述，且本件交通事故發生當
      時，抗告人所有之小客車亦非自後直接追撞該機車，反而
      係車身擦撞該機車左側，以致該小客車僅前保險桿右側因
      而有些凹陷。另就該小客車之駕駛人亦曾向到場處理之執
      勤警員表示可雙方自行和解，不需要警方介入處理等情以
      觀，足見該車禍發生時兩車之碰撞情形，應非嚴重，故該
      小客車前號牌因此次車禍之擦撞而掉落之可能性，亦甚微
      小。從而，抗告人前述所辯：「其所有小客車之前號牌，
      係因與他車發生擦撞而掉落，且經修復後卻仍於案載違規
      時間前約三十分鐘再次脫落，未料該駕駛人於尋找汽車修
      理廠途中，即遭警攔檢」等語，尚難認為真實，自非可採
      。
（四）又交通勤務警察或依法令執行交通稽查任務人員，開單舉
      發違反道路交通管理處罰條例所列之違規事實，經公路主
      管機關或警察機關所為之裁決處罰，本質上為行政處分，
      係公務員基於職務上權力，依法就特定之具體事件所為，
      並具有公法上效果之單方行政行為。而根據公務員為公法
      上行為具有公信力之原則，立法者乃於道路交通管理處罰
      條例法規中制訂相關規定，使交通勤務警察或依法令執行
      交通稽查任務人員，在特殊情形下，當場不能或不宜攔截
      製單舉發時，得當機處置而就違規適時予以逕行舉發（參
      見道路交通管理處罰條例第七條之二），以達成維護交通
      秩序安全及公共安全之行政目的。反之，若謂公務員之一
      切行政行為，均需預留證據以證明其為真實，則國家行政
      勢必受到相當程度之阻礙，而且相關行政目的亦難以順利
      達成，故刑事訴訟法就犯罪證據有關之規定中，與屬行政
      秩序罰之交通違規裁罰本旨不合之部分，自不在準用之列
      。從而，交通違規行政爭訟之舉證責任原理，應非如刑事
      案件中，必須超越任何合理懷疑，始可為有罪判決之嚴格
      程度，而係應與民事訴訟之舉證責任原理相類似，亦即基
      本上應就行政機關與人民所各自主張有利於己之事實，分
      配其應盡之舉證責任，而非逕予適用刑事訴訟上之「無罪
      推定」原則，此觀諸行政訴訟法第一百三十六條，規定行
      政訴訟程序準用民事訴訟法第二百七十七條舉證責任分配
      原則之立法意旨，即可明瞭。
（五）基此，本件抗告人甲○○雖一再辯稱：「其所有小客車之
      前號牌，係因與他車發生擦撞而掉落，經修復後卻仍再次
      脫落，且於尋找汽車修理廠途中，即遭警攔檢」等情，然
      其不僅無法提出明確事證，以資證明該小客車之前號牌，
      確係因與他車擦撞而掉落，以及該車牌掉落後已無從修復
      ，或全然無法以任何方式暫時加以固定等情事，且無任何
      其他相關證據，足以證明本件執勤警員確有捏造事實違法
      取締之情形，故抗告人所有之前開小客車，不僅確有原處
      分意旨所稱前號牌未懸掛之違規情形，而且該違規情事之
      發生，亦難認為係屬不可歸責於抗告人之事由所致。
（六）綜上所述，本件抗告人甲○○所有之前述小客車，於上開
      時、地，經人駕駛並有已領有號牌而未懸掛之違規事實既
      可認定，則原處分機關即交通部公路總局嘉義區監理所新
      營監理站，就此部分違規事實，所為之裁處，於法尚無違
      誤，故本件此部分異議內容，經核為無理由，而予以駁回
      等情。
三、按汽車領有號牌而未懸掛者，處汽車所有人三千六百元以上
    一萬八百元以下罰鍰，並牌照、號牌吊銷之，道路交通管理
    處罰條例第十二條第一項第七款前段及第二項分別定有明文
    。本件抗告人雖以違規前一日（即九十四年一月八日）與其
    發生擦撞者係汽車非機車，且所受之損害非輕，造成保險桿
    變形、螺絲斷裂鬆脫及牌照小角度彎折而拆修，又因違規地
    點在台中縣梧棲鎮，車牌掉落，一時找不到維修廠修理等語
    抗辯。然查：
（一）抗告人所有之車輛於九十四年一月八日發生車禍確因自小
      客車、機車相撞乙節，有台南市警察局處理交通事故紀錄
      表、交通事故現場勘驗圖、台南市警察局第一分局警員職
      務報告等可稽（見原裁定卷第二五、二六頁），足見抗告
      人上開所辯，應無可取。
（二）又抗告人固提出估價單證明其所有車輛受損造成保險桿變
      形、螺絲斷裂鬆脫及牌照小角度彎折而拆修等情，然該估
      價單僅得證明該車於九十四年一月十日修復，至該車受損
      情狀，參以台中縣警察局清水分局提供之告發時之照片（
      見原裁定卷第三十頁），尚難從該估價單上得知。又該車
      駕駛人另稱於同年月八日與機車發生擦撞後前車牌受衝擊
      扭曲變形並掉落，車牌螺絲孔已撕裂無法立刻掛回，暫時
      將掉落之車牌置於車上，擬週一再找修車廠修理等語（見
      原裁定卷第二十頁），可知其明知車牌已掉落，卻仍駕駛
      該車前往台中縣，其以事後修車估價單作為抗辯，委無可
      取。
四、綜上所述，本件原裁定以抗告人所有之汽車確有於上述時、
    地，經人駕駛並有已領有號牌而未懸掛之情形，因認原處分
    機關即交通部公路總局嘉義區監理所新營監理站就此部分違
    規事實，引用道路交通管理處罰條例第十二條第一項第七款
    、第二項等規定，裁處抗告人罰鍰新臺幣三千六百元並吊銷
    牌照，於法並無違誤，因而駁回抗告人之異議，經核並無不
    合，抗告人猶執前詞，指摘原裁定不當，為無理由，應予駁
    回。
據上論斷，應依道路交通管理處罰條例第八十九條、道路交通案
件處理辦法第二十六條，刑事訴訟法第四百十二條，裁定如主文
。
中　　華　　民　　國　　94　　年　　9 　　月　　8 　　日
                  刑事第四庭    審判長法  官  吳志誠
                                      法  官　陳珍如
                                      法  官　林勝木
以上正本證明與原本無異。
不得再抗告。
　　　　　　　　　　　　　　　　　　　書記官　吳秋賢
中　　華　　民　　國　　94　　年　　9 　　月　　9 　　日
